臺灣高等法院刑事判決　　　　　　　　　96年度上訴字第72號
上　訴　人
即　被　告　甲○○
選任辯護人　陳信亮律師
上列上訴人因違反槍砲彈藥刀械管制條例案件，不服臺灣臺北地
方法院95年度訴字第1265號，中華民國95年12月 6日第一審判決
（起訴案號：臺灣臺北地方法院檢察署95年度偵字第 14608號）
，提起上訴，本院判決如下：
    主  文
上訴駁回。
    事  實
一、甲○○於民國九十一年間，自其父親（已歿）處（起訴書誤
    載為沈文德）取得具殺傷力如附表編號1.仿貝瑞塔手槍一枝
    （槍枝管制編號0000000000號）、編號2.制式子
    彈五顆、編號3.改造子彈四顆（子彈均經試射擊發），及編
    號4.彈匣二只後，即將該等槍彈藏置於臺北市○○區市○路
    一號臺北富邦商業銀行市府分行承租之編號Ｅ二二０七號保
    管箱中（起訴書贅載Ｃ二九二六號、Ｃ二九二七號保險箱）
    ，而未經許可持有上開具殺傷力之槍彈。嗣於九十五年三月
    二十四日, 為法務部調查局苗栗縣調查站（下稱苗栗調查站
    ）查獲，並扣得附表所示之槍彈及彈匣。
二、案經法務部調查局苗栗縣調查站移請臺灣臺北地方法院檢察
    署檢察官偵查起訴。
    理  由
一、訊據上訴人即被告甲○○坦承於上開時地，持有附表所示之
    槍彈等物，後為苗栗調查站在所承租之保險箱內查扣等情，
　　而將扣案如附表所示之槍彈，經送內政部警政署刑事警察局
  　（下稱刑事警察局）以性能檢驗法鑑驗結果，附表編號1.所
    示之槍枝（槍枝管制編號0000000000號）係仿Ｂ
    ＥＲＥＴＴＡ廠半自動手槍，槍身組合土造金屬槍管及土造
    金屬滑套改造而成之改造手槍，機械性能良好，可擊發適用
    之子彈，認具殺傷力。復經該局以實際試射法鑑定結果：上
    開槍枝經填裝適用子彈（彈頭直徑八點六ＭＭ，重約五點二
    公克，底火片約二點五片為發射火藥），經實際試射，測得
    彈頭速度為九十八公尺／秒，換算其動能為二四點九七焦耳
    ，單位面積動能為四十二點九九焦耳／平方公尺，依據研究
    結果，彈丸單位面積動能達二十焦耳／平方公尺則足以穿入
    人體皮肉層。再附表編號2.所示之制式子彈五顆：認具有殺
    傷力。附表編號3.所示之改造子彈四顆，經試射結果，均可
    擊發，認具有殺傷力。另扣案如附表編號4.所示之彈匣二個
    ：均認係可供上開槍枝使用之金屬彈匣。有刑事警察局九十
    五年六月十三日刑鑑字第０九五００五三六六三號槍彈鑑定
    書、九十五年八月三十日刑鑑字第０九五０一二三八七五號
    函及九十五年十月二十七日刑鑑字第０九五０一三六五七六
    號函在卷足憑。被告未經許可，持有附表所示具殺傷力槍彈
    之事實堪以認定。
二、雖被告矢口否認有非法持有具殺傷力槍枝之犯行，於原審及
    本院先後辯稱：因為家中曾遭強盜，乃須槍枝防身，該槍枝
    係父親遺物，因此留下為紀念，亦不具殺傷力等語；被告選
    任辯護人亦為被告辯稱：扣案槍枝僅經過性能檢驗法檢驗，
    無法認定具有殺傷力，後來雖以試射法鑑定，惟槍枝已經過
    拆解重新組合，並非扣案當時槍枝之狀態，所為試射結果縱
    有殺傷力，亦不足認定被告持有時亦具殺傷力等語。惟：
（一）扣案槍彈為具有殺傷力之違禁物，未經許可不得持有，乃
      法所明定。被告倘有安全顧慮，應循正常管道尋求警方協
      助，不得以非法持有槍彈方式自力救濟。再紀念父親並非
      合法持有槍彈之事由，扣案槍彈縱係被告父親遺物，被告
      未經許可持有，亦屬非法。被告此部分所辯，顯無可採。
（二）按所謂性能檢驗法係檢驗證物之機械性能是否完整之方法
      ，包含檢測證物之機械結構（槍身、滑套、槍管、撞針、
      擊錘、扳機等主要零件結構）及機械性能（進彈、上膛、
      閉鎖、擊發、退殼拋殼等運作性能）是否完整、良好之方
      法，原理係以實際操作之方式進行槍枝檢測，鑑定槍枝結
      構及性能是否完整良好，倘結構完整，能夠發揮擊發適用
      子彈之功能者，則認該槍枝具殺傷力。且經刑事警察局以
      往試射結果，此類改造槍枝，經以「性能檢驗法」鑑定認
      具殺傷力，後經試射其發射彈丸之單位面積動能，可輕易
      超過日本科學警察研究所每平方公分二十焦耳之研究結果
      ，亦即具有殺傷人畜之能力，有該局九十五年九月八日刑
      鑑字第０九五０一一七六二六號函在卷可考（最高法院九
      十四年度台上字第七二七四號判決要旨參照）。則使用性
      能檢驗法鑑定上開槍枝，鑑定結果已堪採信。又經原審函
      請刑事警察局就扣案如附表編號1.所示之槍枝以實際試射
      法加以鑑定，鑑定結果亦同性能檢驗法鑑定所認定之具有
      殺傷力，有上開鑑定書在卷可考。按槍枝通常保養程序本
      即須將各組件拆解擦拭後復為組裝，以維持槍枝之妥善。
      而槍枝機身之結構原本即可重新拆卸，再加以組裝，並不
      影響槍枝原本功能，此乃槍枝結構之特性，要屬眾所周知
      之事。被告選任辯護人認扣案槍枝業經拆解組裝，脫離原
      來槍枝原貌，已無可採。況為檢測槍枝之機械結構是否完
      整，本應將槍枝拆解後再重新組裝。刑事警察局鑑識人員
      以性能檢驗法鑑定扣案槍枝是否具有殺傷力時，先將槍枝
      拆解，再行組裝，自不可能因而使不具殺傷力之槍枝因而
      變成具殺傷力。被告選任辯護人認扣案槍枝經拆解組裝後
      實射結果，不能據以認定被告持有扣案槍枝時亦具有殺傷
      力，顯係任意推測之詞，不足憑信。事證明確，被告犯行
      堪以認定。
三、檢察官雖於起訴書記載：被告係自友人「沈文德」（已歿）
    處取得扣案如附表所示之槍彈。惟被告於原審供稱：扣案槍
    彈為先父所留下，之前陳述為友人所有，是不希望影響父親
    名譽等語。而扣案槍彈來源，無涉於刑罰之增減，被告自無
    任意虛構之必要，卷內亦無相關「沈文德」交付被告槍彈之
    事證。則關於槍彈來源，應以被告於原審所述為真實。又起
    訴書另記載：被告將扣案如附表所示之物置於Ｅ二二０七號
    、Ｃ二九二六號、Ｃ二九二七號等保險箱等語。惟被告於原
    審供稱扣案物品係在Ｅ二二０七號保險箱查獲，並非在Ｃ二
    九二六號、Ｃ二九二七號等保險箱，且依卷附苗栗調查站扣
    押物品目錄表，確實記載扣案物品放置於Ｅ二二０七號保險
    箱（見偵查卷第十三至十四頁），足認被告所供屬實，此部
    分事實應予更正。
四、核被告所為，係犯槍砲彈藥刀械管制條例第八條第四項之未
    經許可持有改造手槍罪及同條例第十二條第四項之未經許可
    持有子彈罪。又被告以一行為同時持有槍枝、子彈之行為，
    同時觸犯二罪名，為想像競合犯，應依刑法第五十五條前段
    之規定，從一重以槍砲彈藥刀械管制條例第八條第四項之持
    有改造手槍罪處斷（修正後刑法第五十五條但書係科刑之限
    制，為法理之明文化，非屬法律之變更，逕行適用修正後之
    規定，最高法院九十五年九月十四日九十五年度第五次刑事
    庭臨時庭長會議參照）。
五、原審調查結果，適用槍砲彈藥刀械管制條例第八條第四項、
    第十二條第四項、刑法第十一條前段、第二條第一項但書、
    第五十五條前段、第四十二條第三項、第三十八條第一項第
    一款，同時審酌被告犯罪之動機、手段、目的、所生危害，
    及犯罪後未見悔意等一切情狀，量處有期徒刑三年二月，併
    科罰金新台幣十萬元，及諭知罰金易服勞役之折算標準（被
    告行為後，刑法於九十四年二月二日修正公布，九十五年七
    月一日施行，修正關於易服勞役之折算標準，修正前刑法第
    四十二條第二項前段規定：「易服勞役以一元以上三元以下
    折算一日。但勞役期間不得逾六個月」，而被告行為時之易
    服勞役折算標準，依九十五年五月十七日修正公布前罰金罰
    鍰提高標準條例第二條前段規定，就其原定數額提高為一百
    倍折算一日，則本件被告行為時之易服勞役折算標準，應以
    銀元三百元即新台幣九百元折算一日。惟修正後之刑法第四
    十二條第三項前段規定：「易服勞役以新臺幣一千元、二千
    元或三千元折算一日。但勞役期間不得逾一年」。經比較新
    舊法結果，以新法較有利於被告）。扣案如附表編號1.4.所
    示之改造手槍一支（含彈匣二個）及附表編號2.所示之制式
    子彈五顆，經鑑驗具有殺傷力，屬違禁物，不問屬於犯人與
    否，應依刑法第三十八條第一項第一款宣告沒收。至扣案如
    附表編號3.所示之改造子彈四顆，業經射擊，已不存在，爰
    不為沒收之諭知（最高法院八十五年度臺上字第二五０三號
    判決意旨參照）。認事用法，核無違誤，量刑亦稱妥適。被
    告上訴猶以扣案槍枝雖以試射法鑑定，然槍枝業已經過拆解
    重新組合，不足以認定扣案時亦具有殺傷力，指摘原判決不
    當，為無理由，應予駁回。
據上論斷，應依刑事訴訟法第368條，判決如主文。
本案經檢察官林炳雄到庭執行職務。
中　　華　　民　　國　　96　　年　　4　　月 　　4 　　日
　　　　　　　　　刑事第四庭審判長法　官  蔡秀雄
　　　　　　　　　　　　　　　    法　官  周煙平
　　　　　　　 　 　　　　　　　　法　官  陳國文
以上正本證明與原本無異。
如不服本判決，應於收受送達後十日內向本院提出上訴書狀，其
未敘述上訴之理由者並得於提起上訴後十日內向本院補提理由書
（均須按他造當事人之人數附繕本）。
                                  書記官  蔡棟樑
中　　華　　民　　國　　96　　年　　4　　月 　　4 　　日
附表：
┌──┬────────┬────┬─────────┐
│編號│  物 品 名 稱   │ 數 量  │扣押物品清單編號  │
├──┼────────┼────┼─────────┤
│ １ │仿BERETTA半自動 │ 壹 枝  │臺北地檢署九十四年│
│    │改造手槍（槍枝管│        │度青保管字第五四七│
│    │制編號：00000000│        │號編號1.          │
│    │05號）          │        │                  │
├──┼────────┼────┼─────────┤
│ ２ │直徑9MM制式子彈 │ 伍 顆  │ 同上編號2.       │
├──┼────────┼────┼─────────┤
│ ３ │土造金屬彈殼加裝│ 肆 顆  │ 同上編號2.       │
│    │直徑8.9MM金屬彈 │        │                  │
│    │頭組合而成之改造│        │                  │
│    │子彈            │        │                  │
├──┼────────┼────┼─────────┤
│ ４ │ 彈  匣         │ 貳 個  │ 同上編號3.       │
└──┴────────┴────┴─────────┘
附錄：本案論罪科刑法條全文
槍砲彈藥刀械管制條例第八條第四項：
未經許可，製造、販賣或運輸鋼筆槍、瓦斯槍、麻醉槍、獵槍、
空氣槍或第四條第一項第一款所定其他可發射金屬或子彈具有殺
傷力之各式槍砲者，處無期徒刑或五年以上有期徒刑，併科新臺
幣一千萬元以下罰金。
未經許可，轉讓、出租或出借前項所列槍枝者，處五年以上有期
徒刑，併科新臺幣一千萬元以下罰金。
意圖供自己或他人犯罪之用，而犯前二項之罪者，處無期徒刑或
七年以上有期徒刑，併科新臺幣一千萬元以下罰金。
未經許可，持有、寄藏或意圖販賣而陳列第一項所列槍枝者，處
三年以上十年以下有期徒刑，併科新臺幣七百萬元以下罰金。
第一項至第三項之未遂犯罰之。
槍砲彈藥刀械管制條例第十二條第四項：
未經許可，製造、販賣或運輸子彈者，處一年以上七年以下有期
徒刑，併科新台幣五百萬元以下罰金。
未經許可，轉讓、出租或出借子彈者，處六月以上五年以下有期
徒刑，併科新台幣三百萬元以下罰金。
意圖供自己或他人犯罪之用，而犯前二項之罪者，處三年以上十
年以下有期徒刑，併科新台幣七百萬元以下罰金。
未經許可，持有、寄藏或意圖販賣而陳列子彈者，處五年以下有
期徒刑，併科新台幣三百萬元以下罰金。
第一項至第三項之未遂犯罰之。
